臺灣高等法院臺南分院刑事判決　　　　　　　 九十一年度上易字第三四八號 Ａ
　　　上　訴　人
　　　即　被　告　乙　○　○
右上訴人因妨害自由等案件，不服臺灣臺南地方法院九十年度自更字第一五號中華民
國九十一年一月二十三日第一審判決，提起上訴，本院判決如左：
      主      文
上訴駁回。
      事      實
一、甲○○與乙○○原為夫妻，後因故離婚，長子歸乙○○監護，次子蔡育霖則歸甲
    ○○監護，民國八十九年十二月二十八日晚上九時許，乙○○至蔡育霖就讀之瀛
    海中學對面生鮮超市前等候蔡育霖放學，二人並在該處閒聊，至同晚九時三十分
    許，甲○○騎乘機車至該處停車（引擎未熄火）準備載蔡育霖回家，乙○○要求
    甲○○先下車與其談論事情，甲○○不同意，乙○○即基於妨害甲○○行動自由
    之意，以用甲○○機車鑰匙將引擎熄火並強將鑰匙奪下之強暴方式，致使甲○○
    無法駕駛機車離去而妨害甲○○行使權利。甲○○即徒步至鄰近之台南市警察局
    第三分局安順派出所報案，蔡育霖及乙○○則隨後跟至，三人均至安順派出所後
    ，乙○○將機車鑰匙交還給蔡育霖，然持續與甲○○發生爭執，乙○○乃另行起
    意，基於恐嚇之犯意，對甲○○恐嚇稱：「出去要讓你更嚴重」，致甲○○聽聞
    後心生畏懼。
二、案經甲○○向臺灣臺南地方法院提起自訴。
      理      由
一、訊據上訴人即被告乙○○固供承於右揭時、地（瀛海中學對面生鮮超市前）與甲
    ○○發生爭吵，惟矢口否認有何妨害甲○○行動自由及恐嚇犯行，辯稱：「是自
    訴人經常到我的住處或工作場所打擾我，我是要去找自訴人，要質問她為何有此
    動作。當時我是要將自訴人的機車熄火，和她理論，後來機車倒下鑰匙才掉在地
    上，因自訴人走離現場，我怕機車遺失才將鑰匙拾起來。我在派出所是有說要讓
    她出去很難看，不過是我一時生氣說氣話，我並沒有要恐嚇她的意思」、「我是
    說出去大家都很難看，我這樣做是希望她以後不要來吵我」云云。
二、惟查：
（一）右揭事實業據自訴人甲○○於原審及本審審理時指訴綦詳，核與自訴人及被告
      之子蔡育霖於原審審理時證稱：「八十九年十二月二十八日我到晚上九點下課
      ，我母親九點半到校接我，在我學校對面超市，我母親機車沒有熄火，是我父
      親將車子熄火拔下鑰匙，我母親要討回鑰匙，可是我父親不給，在拉扯之間車
      子倒地，我與母親一起到派出所報案，到派出所後我父親將拿在手上之機車鑰
      匙還我，我在派出所有聽到我父親說出去要讓我母親很嚴重」（見原審卷第十
      八頁）等語之情節相符，而證人蔡育霖係被告之子，亦與被告無任何仇隙，且
      被告亦不否認證人蔡育霖之上開證言，此有被告於原審審理時陳稱：「（問：
      對證人之證言有何意見？）沒有意見」（見原審卷第十八頁）等語在卷可參，
      則證人蔡育霖應無予以誣指之理。復參以被告亦於原審審理時自承：「將自訴
      人機車熄火」、「我在派出所內有說要讓她出去很難看」（見原審卷第十七頁
      ）等語，及於本審審理時自承：「我將她的機車鑰匙關掉拿走」（見本審卷第
      三十頁）等語，益證自訴人所陳均屬實情。是被告辯稱當時伊是要將自訴人的
      機車熄火，和她理論，後來機車倒下鑰匙才掉在地上，因自訴人走離現場，伊
      怕機車遺失才將鑰匙拾起來云云，顯係事後委罪卸責之詞，不足採信。
（二）另被告於本審審理時辯稱伊是說出去大家都很難看，伊這樣做是希望她以後不
      要來吵伊云云，惟參以證人蔡育霖之上開證言及被告於原審審理時供稱：「我
      在派出所是有說要讓她出去很難看」（見原審卷第十七頁）等語，顯見被告於
      本審所辯，不足採信。又自訴人因被告之恐嚇言詞而心生畏懼，致生危害於安
      全，亦據其陳明在卷，是被告辯稱是伊一時生氣說氣話，伊並沒有要恐嚇自訴
      人的意思云云，亦係事後卸責之詞，不足採信。綜上，本件事證明確，被告犯
      行足以認定，應依法論科。
三、核被告乙○○所為，係犯刑法第三百零四條第一項之以強暴方法妨害他人行使權
    利罪及同法第三百零五條之恐嚇危害安全罪。另按刑法第三百零四條之強暴、脅
    迫，祇以所用之強暴手段足以妨害他人行使權利，或足以使他人行無義務之事為
    已足，並非以被害人之自由完全受其壓制為必要，最高法院二十八年上字第三六
    五０號著有判例可資參照。而刑法第三百零二條之妨害自由罪，除有私行拘禁或
    其他非法方法剝奪人之行動自由之行為外，更須出於妨害他人行動自由之主觀犯
    意，如行為人主觀上並非出於妨害行動自由之意，且所為亦不至於完全壓制被害
    人之自由，則應祇成立第三百零四條之強制罪，而非論以三百零二條之妨害自由
    罪。本件被告乙○○所為，係基於妨害自訴人甲○○行動自由之意，以用自訴人
    機車鑰匙將引擎熄火並強將鑰匙奪下之強暴方式，致使自訴人無法駕駛機車離去
    而妨害自訴人行使權利，而自訴人即徒步至鄰近之派出所報案，故自訴人之自由
    顯未達完全被壓制之程度，參照前開說明，應認被告所為，不論以刑法第三百零
    二條之妨害自由罪，併此敘明。又被告所犯上開二罪間，犯意各別，行為互殊，
    應予分論併罰。原審法院因認被告犯行事證明確，適用刑法第三百零四條第一項
    、第三百零五條、第四十一條第一項前段、第五十一條第五款、罰金罰鍰提高標
    準條例第一條前段、第二條，並審酌被告犯罪之動機、目的，犯罪時所受之刺激
    及其品性、生活狀況、智識程度、犯罪所生之損害、犯罪後態度等一切情狀，分
    別量處拘役三十日及二十日，並諭知易科罰金之折算標準，且定其應執行刑為四
    十日，以資懲儆。核其認事用法並無不當，量刑亦屬適當，被告上訴意旨否認犯
    罪，為無理由，應予駁回。
據上論斷，應依刑事訴訟法第三百六十八條，判決如主文。
中    華    民    國      九十一      年      七      月      十        日
                                  臺灣高等法院臺南分院刑事第四庭
                                      審判長法官  楊    子    莊
                                            法官  蔡    崇    義
                                            法官  陳    珍    如
右正本證明與原本無異。
不得上訴。
                                      法院書記官  王    全    龍
中    華    民    國      九十一      年      七      月     十一       日
附錄法條：
刑法第三百零四條：
以強暴、脅迫使人行無義務之事或妨害人行使權利者，處三年以下有期徒刑、拘役或
三百元以下罰金。
前項之未遂犯罰之。
刑法第三百零五條：
以加害生命、身體、自由、名譽、財產之事，恐嚇他人，致生危害於安全者，處二年
以下有期徒刑、拘役或三百元以下罰金。
